臺灣臺北地方法院民事判決　　　　　　　 96年度調訴字第1號
原　　　告　乙○○
被　　　告　甲○○
上列當事人間調解無效之訴，本院於民國96年4 月23日言詞辯論
終結，判決如下：
    主  文
原告之訴駁回。
訴訟費用新台幣參仟元由原告負擔。
    事實及理由
一原告起訴主張：兩造前因糾紛，於民國95年12月19日在台北市
  萬華區調解委員會成立調解（下稱系爭調解），並作成嗣經法
  院核定之95年刑度調字第2號調解書，內容為：「1.對造人（
  即被告）同意聲請人（即原告）之要求，於95年12月26日前寫
  1,000 遍「對不起」以表示對造人對聲請人誠摯之歉意，並表
  示知道自己錯了。2.聲請人不追究對造人本事件刑事責任，並
  拋棄有關本件之其餘民事請求權」。惟被告嗣未履行前開條件
  ，本件調解應屬無效等語。聲明為：請宣告兩造間於95年12月
  19日在台北市萬華區調解委員會成立之95年度刑調字第2 號調
  解為無效。
二被告則抗辯：兩造間之糾紛業已成立系爭調解，伊已履行調解
  內容書寫1,000 遍對不起向原告致歉等語。聲明為：原告之訴
  駁回。
三得心證之理由：
  (一)原告主張兩造前因糾紛，於95年12月19日在台北市萬華區調
    解委員會成立嗣經本院核定之調解（95年度刑調字第2 號）
    ，約定被告應於同年月26日前寫1,000 遍「對不起」向原告
    致歉等情，為被告所不爭，並有該調解書在卷可稽，應可信
    實。
  (二)按鄉、鎮、市公所應設調解委員會，辦理民事事件及告訴乃
    論之刑事事件之調解；鄉、鎮、市公所應於調解成立之日起
    十日內，將調解書及卷證送請移付或管轄之法院審核；經法
    院核定之民事調解，與民事確定判決有同一之效力，鄉鎮市
    調解條例第1 條、第26條第1項、第27條第2項分別定有明文
    ，是以在鄉、鎮、市公所設立之調解委員會成立之民事調解
    ，一經法院核定，即具有執行力，為執行名義，如一造拒不
    履行調解內容，他方得持該調解書向執行法院聲請強制執行
    。又按因當事人聲請而成立之民事調解，經法院核定後有無
    效或得撤銷之原因者，當事人得向原核定法院提起宣告調解
    無效或撤銷調解之訴，鄉鎮市調解條例第29條第1 項亦著有
    規定，所謂調解有無效之原因，係指調解有實體法或程序法
    之無效原因，而自始、當然、確定不發生法律效力而言，例
    如調解內容違反強制規定，或公共秩序善良風俗，或通謀虛
    偽意思表示，或標的自始客觀不能，或無當事人能力、訴訟
    能力、代理權欠缺等而言，並不包括一造拒不履行調解內容
    之情形。
  (三)原告提起本件調解無效之訴，請求確認系爭調解無效，惟其
    主張調解無效之理由為被告並未於調解成立後依約定內容履
    行（本院96年4 月23日言詞辯論筆錄參照），揆諸前開說明
    ，此一事由並非調解無效之原因，縱原告所言屬實，亦應循
    強制執行程序，以遂其希望被告履行調解內容之目的。原告
    既未能證明系爭調解具有實體法或程序法之無效原因，而自
    始、當然、確定不發生效力，則其請求本院宣告系爭調解無
    效，即無理由，不應准許。
  (四)本案事證已明，兩造其餘主張及舉證，核與判決結果無影響
    ，於茲不贅。
四訴訟費用負擔之依據：民事訴訟法第78條。
中　　華　　民　　國　　96　　年　　4 　　月　　30　　日
                  民事第六庭    法　官　陳婷玉
以上正本係照原本作成
如對本判決上訴，須於判決送達後20日內向本院提出上訴狀
中　　華　　民　　國　　96　　年　　4 　　月　　30　　日
                    　　　　　　書記官　詹雪娥
